臺灣澎湖地方法院刑事附帶民事訴訟判決
110年度馬交簡附民字第16號
原      告  高楊春妹
            高嘉慈  
共      同
訴訟代理人  劉昱明律師
被      告  呂自信  
上列被告因本院110年度馬交簡字第205號過失傷害案件，經原告
提起本件附帶民事訴訟，請求損害賠償，本院於民國111年3月3
日言詞辯論終結，判決如下：
    主      文
一、被告應給付原告高楊春妹新臺幣（下同）7萬5,638元，及自
    111年1月4日起至清償日止，按週年利率5%計算之利息。
二、被告應給付原告高嘉慈9萬2,709元，及自111年1月4日起至
    清償日止，按週年利率5%計算之利息。
三、原告其餘之訴均駁回。
四、本判決第一、二項得假執行。但被告如以7萬5,638元為原告
    高楊春妹、以9萬2,709元為原告高嘉慈預供擔保，得免為假
    執行。
五、原告其餘假執行之聲請均駁回。　　
    事實及理由
壹、程序部分：
　　按訴狀送達後，原告不得將原訴變更或追加他訴，但擴張應
    受判決事項之聲明者，不在此限，民事訴訟法第255條第1項
    第3款分別定有明文。本件原告2人起訴時原聲明係請求：被
    告應給付原告高楊春妹新臺幣(下同)2萬元、原告高嘉慈3萬
    元。嗣於民國111年3月3日當庭具狀變更訴之聲明為：被告
    應給付原告高楊春妹18萬3,178元、原告高嘉慈38萬1,383元
    及法定利息。經核原告所為聲明之變更，屬單純擴張應受判
    決事項之聲明，合於前揭規定，應予准許。
貳、實體部分：　
一、原告主張：被告於110年5月12日9時59分許，騎乘車牌號碼0
    00-000號普通重型機車，沿澎湖縣馬公市民生路由西往東方
    向行駛，本應注意行經劃有「慢」字標線之無號誌交岔路口
    時，應減速慢行並作隨時停車之準備，而依當時現場狀況其
    並無不能注意之情事，竟疏未注意即此，未減速而逕自前行
    ，適原告高楊春妹騎乘車牌號碼000-000號普通重型機車搭
    載原告高嘉慈沿澎湖縣馬公市文化路由北往南方向行駛至該
    處，雙方於該交岔路口發生碰撞，致原告高楊春妹受有大腦
    簾創傷性硬腦膜下出血、腰椎其他退化性脊椎炎伴有神經根
    病變、腦硬膜腦出血、頭暈、失眠、右膝疼痛、輕型認知障
    礙、焦慮的適應障礙障；原告高嘉慈受有骨盆挫傷、薦椎第
    2、3節骨折、胸椎第12節壓迫性骨折、腰椎第4、5節椎間盤
    突出等傷害，造成原告2人身心受創。並有下列損失：原告
    高楊春妹方面：⑴醫療費2,125元，⑵藥品、營養品9,558元，
    ⑶精神慰撫金25萬元，共計26萬1,683元；原告高嘉慈方面：
    ⑴醫療費2,790元，⑵營養品5,680元，⑶交通費2,480元，⑷工
    作損失233,883元，⑸精神慰撫金30萬元，共計54萬4,833元
    。再者，本件車禍事故原告2人主張被告應負7成之過失責任
    ，為此，民法第184條第1項前段、第2項、第191條之2、第1
    93條、195條規定，分別請求被告各應給付原告高楊春妹18
    萬3,178元及原告高嘉慈38萬1,383元。並聲明：⑴被告應給
    付原告高楊春妹18萬3,178元，及自起訴狀繕本送達翌日起
    至清償日止，按週年利率5％計算之利息。願供擔保請准宣告
    假執行。⑵被告應給付原告高嘉慈38萬1,383元，及自起訴狀
    繕本送達翌日起至清償日止，按週年利率5％計算之利息。願
    供擔保請准宣告假執行。
二、被告答辯：被告就本件車禍並無過失，無須賠償，且以原告
    受傷情形，事故發生後還可自行牽車至安全地點，實令人懷
    疑。退一步言，縱使被告有過失，亦非肇事主因，且醫療費
    用部分應由保險公司負責，營養品部分則無必要，原告高嘉
    慈不能工作損失係因疫情影響，與本件車禍無關。另精神慰
    撫金部分有醫生專業意見可參考，沒有意見，對診斷證明書
    及收據之真正亦無意見等語，資為抗辯。並聲明：原告之訴
    駁回。 
三、得心證之理由： 
    原告2人主張被告涉嫌過失傷害罪嫌，原告2人受有前開損害
    ，依據侵權行為之規定，請求如訴之聲明，本件應審究者為
    ：㈠被告是否有過失傷害原告2人之行為？㈡原告2人得請求之
    金額為何？茲分述如下：
  ㈠被告是否有過失傷害原告之行為？ 
　　按附帶民事訴訟之判決，應以刑事訴訟判決所認定之事實為
    據，刑事訴訟法第500條前段定有明文。經查，被告於110年
    5月12日9時59分許，騎乘車牌號碼000-000號普通重型機車
    ，沿澎湖縣馬公市民生路由西往東方向行駛，本應注意行經
    劃有「慢」字標線之無號誌交岔路口時，應減速慢行並作隨
    時停車之準備，而依當時現場狀況其並無不能注意之情事，
    竟疏未注意即此，未減速而逕自前行，適原告高楊春妹騎乘
    車牌號碼000-000號普通重型機車搭載原告高嘉慈沿澎湖縣
    馬公市文化路由北往南方向行駛至該處，本應注意行經劃有
    「停」字標線之無號誌交岔路口時，支線道車應暫停讓幹線
    道車先行，而依當時現場狀況，其亦並無不能注意之情事，
    竟疏未注意而未禮讓幹線道車先行，雙方於該交岔路口發生
    碰撞，致被告受有左前臂、左髖及右足擦挫傷；原告高楊春
    妹受有大腦簾創傷性硬腦膜下出血；原告高嘉慈受有下背、
    骨盆挫傷、薦椎第2、3節骨折、胸椎第12節壓迫性骨折等傷
    害之事實，業經本院以110年度馬交簡字第205號刑事判決認
    定在案，則本件附帶民事訴訟之判決，即應以上述事實作為
    認定依據，被告辯稱其無過失云云，應不可採。據此，被告
    對原告2人之侵權行為等事實，堪以認定。
　㈡原告高楊春妹得請求之金額為何？　
　⒈醫療費2,125元：
　　此部分業經原告高楊春妹提出診斷證明書、醫療費用收據等
    件（見本院卷第63至75頁）為證，被告對於形式真正亦不爭
    執，經核均屬必要。被告雖辯稱應由保險公司負責等語，然
    交通事故所生之醫療費用雖為強制汽車責任保險所給付之項
    目，但本案迄至言詞辯論終結時，原告高楊春妹均尚未請領
    強制險，亦無相關事證顯示原告高楊春妹就此部分損害業經
    保險公司給付保險金，則被告就此部分之責任仍須負責。故
    此部分損害應准許。
　⒉營養品：
　　此部分經原告高楊春妹提出合計9,558元之「桂格完膳營養
    素原味無糖」及「龜鹿雙寶飲」之收據及發票明細等件（見
    本院卷第77至83頁），被告則抗辯無必要。經查，原告高陽
    春妹提出之前揭診斷證明書，均未記載原告高楊春妹除醫院
    之醫療行為及用藥外，另有使用「桂格完膳營養素原味無糖
    」及「龜鹿雙寶飲」之必要，復無相關事證得以證明原告高
    楊春妹有使用上開營養品之必要，原告此節之請求難認有據
    ，無從准許。被告所辯尚屬可採。
　⒊精神慰撫金25萬元：
　　爰審酌原告高楊春妹因上開交通事故而受有大腦簾創傷性硬
    腦膜下出血之傷害，傷勢非輕，影響原告高楊春妹之健康及
    生活，致原告在精神上受有相當之痛苦；又原告高楊春妹自
    述：沒有受過義務教育，是家庭主婦，經濟來源來自配偶的
    榮民支付及國民年金，目前與配偶及女兒即附民原告高嘉慈
    居住；被告為二專畢業，從事駕駛員，月收入約7萬元左右
    ，目前與太太小孩居住之家庭生活經濟狀況，暨原告高楊春
    妹名下無其他收入及財產，被告名下則有薪資及營利所得、
    房屋土地等收入財產狀況，此有兩造之稅務電子閘門財產所
    得調件明細表可參，再事故發生後迄今已近1年左右，兩造
    猶未能達成和解及本件交通事故之情節等一切情狀，認原告
    高楊春妹得請求之精神慰撫金以25萬元為適當。
　⒋合計：25萬2,125元（計算式：2,125+25萬=25萬2,125）　
　㈢原告高嘉慈得請求之金額為何？　
　⒈醫療費2,790元：
　　原告高嘉慈主張醫療費用合計支出2,790元（含醫療腰帶費2
    ,200及相關費用590元），且有提出診斷證明書、醫療費用
    收據等件（見本院卷第99至113頁），被告對於形式真正亦
    不爭執，經核均屬必要。被告雖辯稱應由保險公司負責等語
    ，然交通事故所生之醫療費用雖為強制汽車責任保險所給付
    之項目，但本案迄至言詞辯論終結時，原告高嘉慈均尚未請
    領強制險，亦無相關事證顯示原告高嘉慈就此部分損害業經
    保險公司給付保險金，則被告就此部分之責任仍須負責。故
    此部分損害應准許。
　⒉營養品：
　　此部分經原告高嘉慈提出合計5,680元「亞培原味安素」之
    收據等件（見本院卷第115頁），被告則抗辯無必要。經查
    ，原告高嘉慈提出之前揭診斷證明書，均未記載原告高嘉慈
    除醫院之醫療行為及用藥外，另有使用「亞培原味安素」之
    必要，復無相關事證得以證明原告高嘉慈有使用上開營養品
    之必要，原告此節之請求難認有據，無從准許。被告所辯尚
    屬可採。
　⒊交通費2,240元：
　　原告高嘉慈主張其因上開交通事故受傷，而有搭乘計程車往
    返醫療院所及居住地之必要，業據其提出尹當富自營計程車
    行之收據（見本院卷第119至125頁）為佐，被告對於收據之
    形式真正亦不爭執，經核計為2,240元（本院卷第125頁上方
    之收據為診斷證明費用，自不應計入），且尚屬合理、必要
    。是原告高嘉慈請求此部分費用，亦有理由，而可准許，逾
    此範圍則不應准許。
  ⒋不能工作損失5萬4,000元：
　⑴原告高嘉慈主張曾於民宿擔任房務員，具工作能力，依據診
    斷證明書之記載，原告高嘉慈不能工作之期間為110年5月12
    日至111年3月3日，依照當時行政院公布之基本工資計算，
    則原告高嘉慈受有23萬3,883元之不能損失（計算式：2萬4,
    000×7＋2萬4,000×20/31＋2萬5,200×2＝23萬3,883）等語，經
    被告以上詞置辯。經查，原告高嘉慈自述高中肄業，前從事
    民宿房務員，算是零碎打工，月收入不一定。曾經一個月有
    領過2萬多元等語明確（見本院卷第47頁），復有提出在職
    證明書可參（見本院卷第117頁），參以原告之年齡、能力
    、技能、社會經驗及學經歷等觀之，在通常情形下，其仍具
    有從事勞動工作之能力。然原告已自述其工作性質屬零碎打
    工、月收入不一定、曾經一個月有領過2萬多元等語，其稅
    務電子閘門財產所得調件明細表復查無薪資所得之紀錄，則
    觀其特別強調曾經領過2萬多元之語意，可認原告高嘉慈所
    打零工之工作，通常之月收入應不會超過2萬元，且既然是
    打零工而非全職人員，亦不應以基本工資計算。爰斟酌全辯
    論意旨及上開證據調查結果之一切情形，本院爰以每月1萬8
    ,000元為計算原告高嘉慈之收入基礎。
　⑵又原告高嘉慈前從事民宿房務員之工作，已如上述，參以其
    所提出之衛生福利部澎湖醫院診斷證明書明載：背架使用，
    不建議搬重物或久站久坐，建議休養3個月等語（見本院卷
    第99頁），佐以原告係受有有下背、骨盆挫傷、薦椎第2、3
    節骨折、胸椎第12節壓迫性骨折等傷害，自應需要相當之休
    養時間進行復原，堪認原告於此次車禍事故發生後，確有因
    傷不能工作而需休養3個月之情。依此計算，堪認原告因傷
    不能工作之損失為5萬4,000元（計算式：1萬8,000×3＝5萬4,
    000元，元以下四捨五入），逾此之請求，難謂有據。
　⑶被告雖辯稱原告高嘉慈是因為疫情因素而沒有工作云云，然
    此部分被告並未有舉出相關事證以證其說，況原告高嘉慈確
    實有因上開車禍事故而導致需要休養，而不能搬重物或久站
    久坐，自有影響其工作之能力，進而受有不能工作之損失。
    是被告此部分辯解尚難憑採。 
　⒌精神慰撫金25萬元：
　　爰審酌原告高嘉慈因上開交通事故而受有下背、骨盆挫傷、
    薦椎第2、3節骨折、胸椎第12節壓迫性骨折等傷害，傷勢非
    輕，影響其之健康及生活，致原告在精神上受有相當之痛苦
    ；又原告高嘉慈自述：高中肄業，之前從事民宿房務員，算
    是零碎打工，月收入不一定。曾經一個月有領過2萬多元。
    目前跟父母居住；被告為二專畢業，從事駕駛員，月收入約
    7萬元左右，我目前與太太小孩居住之家庭生活經濟狀況，
    暨原告高嘉慈名下無其他收入及財產，被告名下則有薪資及
    營利所得、房屋土地等收入財產狀況，此有兩造之稅務電子
    閘門財產所得調件明細表可參，再事故發生後迄今已近1年
    左右，兩造猶未能達成和解及本件交通事故之情節等一切情
    狀，認原告高嘉慈得請求之精神慰撫金以25萬元為適當，逾
    此部分之請求，即不應准許。
　⒍合計：30萬9,030元（計算式：2,790+2,240+5萬4,000+25萬=
    30萬9,030）　
　㈣與有過失
　　按損害之發生或擴大，被害人與有過失者，法院得減輕賠償
    金額，或免除之，此於被害人之代理人或使用人與有過失者
    ，準用之，民法第217條第1項、第3項規定甚明。原告均主
    張被告行至上開路面設有「慢」字之交岔路口時，未減速慢
    行，作隨時停車之準備，且被告於警詢時自述時速恐達每小
    時40公里，應為肇事主因，故被告應負至少七成之肇事責任
    等語。經查，兩造就此車禍事故均有過失，業經本院依據刑
    案之事實認定如上，是本件應有與有過失之適用。而原告高
    楊春妹行車經無號誌交岔路口，及劃有「停」標線，自應遵
    守支線要禮讓幹線道車先行，其路權劣於被告行駛之道路，
    況本件前經送請交通部公路總局高雄區監理所屏澎區車輛行
    車事故鑑定會鑑定，鑑定結果認：「一、高楊春妹駕駛普通
    重型機車，行經無號誌交岔路口，及劃有「停」標線，支線
    未讓幹線道車先行，為肇事主因。另無照駕駛普通重型機車
    ，有違規定。二、呂自信駕駛普通重型機車，行經無號誌交
    岔路口及設有慢標線，未減速慢行，未注意車前狀況，並未
    隨時採取必要之安全措施，為肇事次因」，此有交通部公路
    總局高雄區監理所屏澎區車輛行車事故鑑定會鑑定意見書（
    見偵查卷第48、49頁）附卷可參。復經交通部公路總局車輛
    行車事故鑑定覆議會認：「一、高楊春妹駕駛普通重型機車
    ，行經劃有「停」字標線之無號誌路口，未暫停讓幹線道車
    先行，為肇事主因。另無照駕駛普通重型機車有違規定。二
    、呂自信駕駛普通重型機車，行經畫有「慢」字標線之無號
    誌路口，未減速慢行，作隨時停車之準備，為肇事次因」，
    此有交通部公路總局車輛行車事故鑑定覆議會意見書（見偵
    查卷第61頁）附卷可參。從而，本院權衡上開事證暨雙方違
    規事實及過失情節輕重等情，認被告於本件事故並非肇事主
    因，就本件事故應僅負擔30%之過失責任，原告則應負擔70%
    之過失責任。而原告高嘉慈為原告高楊春妹所搭載，應準用
    被害人與有過失之規定。準此計算，被告就本件交通事故應
    對原告高楊春妹、原告高嘉慈依序負7萬5,638元(計算式：2
    5萬2,125×0.3＝7萬5,638，元以下四捨五入)、9萬2,709元(
    計算式：30萬9,030×0.3＝9萬2,709)之賠償責任。　
  ㈤綜上，原告高楊春妹及原告高嘉慈因本件過失傷害得請求被
    告賠償之金額分別為7萬5,638元、9萬2,709元，逾此部分，
    為無理由，應予駁回。
四、末按給付無確定期限者，債務人於債權人得請求給付時，經
    其催告而未為給付，自受催告時起，負遲延責任。其經債權
    人起訴而送達訴狀，或依督促程序送達支付命令，或為其他
    相類之行為者，與催告有同一之效力；遲延之債務，以支付
    金錢為標的者，債權人得請求依法定利率計算之遲延利息；
    應付利息之債務，其利率未經約定，亦無法律可據者，週年
    利率為5％，民法第229條第2項、第233條第1項前段、第203 
    條分別定有明文。本件刑事附帶民事訴訟起訴狀繕本固然於
    111年1月3日送達被告高楊春妹，有送達證書可按（見本院
    卷第13頁），原告本件請求之損害賠償債務並無確定給付期
    限，依據前開規定，原告併請求自起訴狀繕本送達翌日即11
    1年1月4日起至清償日止之法定遲延利息，亦屬有據。
五、綜上所述，原告高楊春妹及原告高嘉慈依民法第184條第1項
    前段、第2項、第191條之2、第193條及第195條規定，分別
    請求被告給付7萬5,638元、9萬2,709元及均自111年1月4日
    起至清償日止，按週年利率5%計算之利息，為有理由，應予
    准許。逾上開範圍所為請求，則為無理由，應予駁回。又本
    判決原告2人勝訴部分，因所命被告給付金額未逾50萬元，
    爰依刑事訴訟法第491條第10款規定準用民事訴訟法第389條
    第1項第5款及第392條第2項規定，依職權宣告假執行，及諭
    知被告如以主文第4項所示金額為原告2人預供擔保後，得免
    為假執行；原告2人雖陳明願供擔保聲請宣告假執行，其聲
    請僅係促使法院為職權之發動，爰不另為假執行准駁之諭知
    。至原告2人敗訴部分，其假執行之聲請已失所依據，應併
    予駁回。
六、本件判決事證基礎已臻明確，兩造其餘攻擊防禦方法、舉證
    及證據調查之聲請，經審酌與本件判決結果不生影響，無再
    一一論述之必要，附此敘明。
七、本件係原告提起刑事附帶民事訴訟，關於訴訟費用未在刑事
    訴訟法第491條準用之列，參以刑事訴訟法第504條第2項、
    第505條第2項規定，刑事附帶民事訴訟經刑事庭裁定移送民
    事庭之案件均免繳納裁判費，且訴訟程序中，兩造並無滋生
    其他必要訴訟費用之支出，爰不另為訴訟費用負擔之諭知，
    附此敘明。 
中　　華　　民　　國　　111 　年　　3 　　月　　31　　日
                  臺灣澎湖地方法院馬公簡易庭
                      法　官　陳立祥
以上正本證明與原本無異。
如不服本判決應於收受判決後20日內向本院提出上訴書狀，並應
敘述具體理由；其未敘述上訴理由者，應於上訴期間屆滿後20日
內向本院補提理由書( 均須按他造當事人之人數附繕本) 「切勿
逕送上級法院」。
因疫情而遲誤不變期間，得向法院聲請回復原狀。 
中　　華　　民　　國　　111 　年　　3 　　月　　31　　日
　　　　　            書記官　林映君